【裁判字號】    97,勞訴,21
【裁判日期】    990629
【裁判案由】    損害賠償
【裁判全文】
臺灣新竹地方法院民事判決              97年度勞訴字第21號
原      告  丙○○
被      告  永基紙業股份有限公司
兼  上一人  乙○○
法定代理人
被      告  甲○○
上列當事人間損害賠償事件，本院於民國99年6月8日言詞辯論終
結，判決如下：
    主      文
被告永基紙業股份有限公司、被告乙○○應連帶給付原告新臺幣
參拾貳萬肆仟參佰貳拾參元及自民國九十六年十二月二十五日起
至清償日止，按年息百分之五計算之利息。
原告其餘之訴駁回。
訴訟費用由被告永基紙業股份有限公司、被告乙○○連帶負擔十
分之一，餘由原告負擔。
本判決第一項得假執行。
原告其餘假執行之聲請駁回。
    事實及理由
甲、程序方面
一、按訴狀送達後，原告不得將原訴變更或追加他訴，但擴張或
    減縮應受判決事項之聲明者，民事訴訟法第255條第1項第3
    款定有明文。查本件原告起訴時，原係聲明請求被告連帶給
    付原告新臺幣（下同）5,647,223元及自起訴狀繕本送達翌
    日起至清償日止，按年息百分之5計算之利息，嗣於訴訟進
    行中，原告將訴訟標的之金額縮減為請求被告連帶給付原告
    3,381,845元及自起訴狀繕本送達翌日起至清償日止，按年
    息百分之5計算之利息，核係屬單純減縮應受判決事項之聲
    明，自應准許。
乙、實體方面
一、原告主張：
（一）緣被告乙○○係被告永基紙業股份有限公司（下稱永基公
      司）之負責人，被告甲○○受僱於被告永基公司擔任造紙
      機操作人員，原告丙○○自民國（下同）93年12月起受僱
      於被告永基公司擔任乙級廢水處理專責員，在廢水處理部
      門負責處理製紙後所產生廢水污泥沉澱、加藥、製成污泥
      磚等工作，惟公司其他部門工作繁忙時，尚需不時支援其
      工作，例如造紙部門之打漿工作等，故原告實際工作內容
      除了抄水電表及加藥外，尚須打漿、造紙、維修及安裝機
      器，每日僅處理廢水處理部門之工作1小時，其餘7小時均
      係處理造紙部門之工作，惟原告從未受過有關造紙工作及
      預防災變所必要之安全衛生教育及訓練。94年11月12日星
      期六原係原告之休假日，然因被告永基公司造紙部門人員
      請假，被告乙○○遂於94年11月10日要求原告於94年11月
      12日前來公司加班以協助造紙部門工作，原告雖未曾受過
      有關造紙工作及預防災變所必要之安全衛生教育及訓練，
      然因雇主即被告乙○○如此要求，原告只得服從。94年11
      月12日，原告依被告乙○○之指示至造紙部門協助造紙部
      門之工作，當時1號造紙機由造紙機操作人員即被告甲○○值班操作，2號造紙機則由越南籍勞工阿山值班操作，
      而原告與泰籍勞工查林則在後面打漿槽負責打漿，惟因1
      號造紙機於同日13時30分許發生斷紙異常狀況，被告甲○○呼請幫忙時，外籍勞工阿山及查林均相互推諉而不願前
      往幫忙，嗣因查林打漿工作尚未完成，遂央求原告幫忙，
      原告始勉強答應前往協助被告甲○○排除斷紙狀況，然因
      原告未曾受過有關造紙工作及預防災變所必要之安全衛生
      教育及訓練，且被告等亦未告知原告於排除斷紙時應進行
      之程序或步驟，故原告僅係應被告甲○○之要求，由原告
      開啟高壓噴洗機，而被告甲○○在造紙機下方以高壓噴洗
      機清除沾黏於毛毯上髒物，清潔完畢後再由原告關閉高壓
      噴洗機，嗣原告尾隨被告甲○○上至1號造紙機工作梯進
      行接紙工作，由原告在第一烘缸前接下被告甲○○從第一
      烘缸剔下之半成型紙張，而原告前往第二烘缸接紙、徒手
      將該紙置放於滾輪時，右手即遭第二烘缸滾輪輾過，致原
      告受有右手壓傷合併軟組織缺損及第1至4指外傷性截肢等
      傷害，並領有殘障手冊。
（二）按勞動基準法第8條規定：「雇主對於僱用之勞工，應預
      防職業上災害，建立適當之工作環境及福利設施。其有關
      安全衛生及福利事項，依有關法律之規定。」、勞工安全
      衛生法第23條規定：「雇主對勞工應施以從事工作及預防
      災變所必要之安全衛生教育、訓練。」、勞工安全衛生設
      施規則第45條規定：「雇主對於使用動力運轉之機械，具
      有顯著危險者，應於適當位置設置有明顯標誌之緊急制動
      裝置，立即遮斷動力並與制動系統連動，能於緊急時快速
      停止機械之運轉。」、勞工安全衛生法第5條第1項第1款
      規定：「雇主對左列事項應有符合標準之必要安全衛生設
      備：一、防止機械、器具、設備等引起之危害。」、民法
      第483條之1規定：「受僱人服勞務，其生命、身體、健康
      有受危害之虞者，僱用人應按其情形為必要之預防。」。
      查被告永基公司所設置之造紙機於滾輪捲處並未設置緊急
      制動裝置立即遮斷動力並與制動系統連動，致未能於緊急
      時自動快速停止機械之運轉，況被告永基公司於原告進入
      公司就職前即曾發生捲紙機滾輪夾傷越南籍勞工事件，惟
      被告永基公司對於該等具有危險性之造紙機並未有任何改
      進措施，仍放任此等危險造紙機繼續運行，違反雇主應提
      供安全衛生作業環境，防止機械器具等引起危害之義務，
      顯然違反勞工安全衛生設施規則第45條及勞工安全衛生法
      第5條第1項第1款之規定；又被告永基公司要求原告加班
      協助造紙部門卻未對原告先施以從事該工作及預防災變所
      必要之安全衛生教育訓練，亦顯違反勞工安全衛生法第23
      條及勞工教育訓練規則第15條之規定，是被告永基公司對
      原告所發生之職業災害難謂無過失。另被告乙○○、甲○○明知原告不諳造紙機之操作，仍要求原告協助造紙部門
      及排除斷紙故障，渠等就原告所發生之職業災害亦難謂無
      過失。
（三）被告等違反保護他人之法律致原告受有損害，爰依民法第
      487之1條、第184條第2項、第188條、第193條及第195條
      之規定，請求被告等連帶賠償下列費用：
  １、減少勞動能力：
      原告因本件職業災害致受有右手壓傷合併軟組織缺損及第
      1至4指外傷性截肢之傷害，符合勞工保險殘廢給付標準表
      ，障害項目第69項「一手拇指、食指及其他任何手指共有
      四指殘缺者」之情形，殘廢等級屬第七級，再依「各殘廢
      等級喪失或減少勞動能力比率表」，喪失勞動能力程度為
      百分之69.21，原告於發生本件職業災害前六個月之每月
      平均薪資為新台幣（下同）26,260元，是原告請求自受傷
      時起至60歲強制退休年齡止，按霍夫曼公式扣除中間利息
      ，其所減少勞動能力之損害額1,225,845元。
  ２、精神撫慰金：
      原告之左手原已局部殘廢，日常生活、工作均賴右手，惟
      因發生本件職業災害，造成原告受有右手壓傷合併軟組織
      缺損及第1至4指外傷性截肢之傷害，再次喪失右手之功能
      ，經歷多次整形手術及復健仍無法恢復功能，原告此後之
      生活均賴他人之協助，精神上所受之傷害甚鉅，爰依法請
      求100萬元之精神慰撫金。
  ３、住院期間看護費用：
      原告因受有上開傷害，先後於95年3月14日至3月20日、95
      年10月31日至11月9日、95年7月4日至7月10日、96年4 月
      17日至4月21日、96年7月24日至8月2日住長庚醫院接受手
      術治療，合計住院共78天，住院期間均由原告之妻負責照
      顧，以全日看護費每日2,000元計算，原告共受有156,000
      元之損害。
  ４、日後在家看護費用：
      原告自遭受本件職業災害後，日常生活均無法自理，而須
      賴其妻之照顧，惟原告之妻代為照顧原告之生活起居並非
      為減輕被告等之責任，原告尚有25.09年之平均餘命，故
      爰酌予請求在家看護費用1,000,000元。
（四）對於被告抗辯之陳述：
  １、由於越南籍勞工阿山乃被告公司現職員工，故其於庭訊時
      不敢證稱曾與原告共同做過造紙工作。本件職業災害肇事
      當日原告尚有打漿工作尚未完成，若非他人要求，原告無
      前往1號造紙機幫忙之理由；倘被告乙○○遵守專業分工
      原則，僅讓原告處理廢水處理部門之工作而不需支援造紙
      部門，原告便不會遭受本件職業災害。
  ２、被告甲○○於97年7月31日庭訊時亦坦承其未受過職前教
      育訓練及其他在職教育訓練，故當原告前往1號造紙機幫
      忙協助處理斷紙異常時，其未能及時阻止原告，並指示原
      告幫其開高壓清洗機供其噴洗1號機之毛毯，以致後續職
      災之發生，顯見被告乙○○確實未對員工施以職前訓練及
      更換工作時之在職訓練，罔顧勞工安全，違反勞工安全衛
      生法令。
  ３、兩造間之刑事案件被告乙○○獲不起訴處分係因被告乙○○於96年1月31日履勘現場時誤導檢察官所致。被告乙○○指稱原告於肇事當天原係在廢水處理部門工作，故其鞋
      子仍放置於廢水處理部門云云。然肇事當天為星期六，原
      告確實是應被告乙○○要求在造紙部門加班，不在估做廢
      水處理工作。因工作環境潮濕，工作時需換穿雨鞋、工作
      服，然被告永基公司未提供更衣室，原告只得在廢水處理
      部門之沉澱槽下更換衣物，且履勘時拍攝之照片係在1 號
      造紙機正常運轉之情況下故意弄斷紙張再接紙，與本件職
      業災害發生時之異常狀況有間，原告於履勘現場即提出異
      議，並拒絕於履勘現場筆錄上簽名，惟不被接收，故原告
      並非出於自由意志在履勘現場筆錄上簽名。
（五）為此聲明：
  １、被告等應連帶給付原告3,381,845元，及自起訴狀繕本送
      達翌日起至清償日止按年息百分之5計算之利息。
  ２、願供擔保請准假執行之宣告。
二、被告甲○○辯稱：原告平常大部分工作時間均係處理廢水處
    理部門之工作，並未支援其他部門工作。本件職業災害肇事
    當日一號造紙機發生斷紙狀況後，伊便以鐵製刮刀敲擊護欄
    呼請泰籍勞工查林幫忙，嗣伊即自上機器工作臺進行接紙，
    由於伊專注於單手將逐漸成型之紙拉出且背對原告，故未能
    即時制止原告便已發生本件職業災害，原告向伊請求損害賠
    償並無理由等語，並聲明：原告之訴駁回。
三、被告永基公司及被告乙○○則以：原告之左手原即有殘缺，
    故不可能命其操作或維修機器，其亦無法捲紙或拉紙；原告
    平常之工作內容即為抄水電表及加藥，其餘時間便割管、回
    收整理紙管，偶爾機器馬達壞掉維修時會請其拿螺絲。伊不
    明白肇事當時原告為何自行至他人之工作崗位，念及原告畢
    竟曾為伊工作，伊願以50萬元和解等語置辯，並聲明：原告
    之訴駁回。
四、原告主張其自93年12月16日受僱於被告永基公司擔任乙級廢
    水處理專責員，於94年11月12日在永基公司造紙部門1號造
    紙機從事接紙工作，於徒手將紙置放於滾輪時右手不慎遭第
    二烘缸滾輪輾過，致原告受有右手壓傷合併軟組織缺損及第
    1至4指外傷性截肢等傷害等情，為被告所不爭執，並有診斷
    證明書在卷可稽，自堪信為真實。原告又主張其受有上開傷
    害係因被告未提供安全設備及未施以安全教育講習所致，被
    告則以前詞置辯。是本件所應審究者，厥為被告等是否有違
    反違反保護他人法律而致原告造成上開傷害？如有，原告是
    否亦與有過失？其所得請求之金額為若干？經查：
（一）按雇主不得設置不符中央主管機關所定防護標準之機械、
      器具，供勞工使用；又雇主對勞工應施以從事工作及預防
      災變所必要之安全衛生教育、訓練，分別為勞工安全衛生
      法第6條、第23條所明定。考其立法目的，係為保護勞工
      安全所為，苟雇主違反上開規定，即屬違反保護他人之法
      律。
（二）原告主張其雖擔任被告公司之廢水處理專責員，惟其每日
      處理廢水工作不到1小時，其餘時間均幫忙打漿或與越勞
      阿山負責2號造紙機之操作（包括上紙、下紙及斷紙時之
      接紙）云云，惟為被告所否認，被告乙○○並辯稱：原告
      左手本已殘廢，伊不可能叫其操作機器，原告平時工作除
      了抄水電表、加藥外，其餘時間作割管、紙管回收整理工
      作，原告係自行至他人之工作崗位幫忙才受傷等語。經查
      ，證人即永基公司越南籍勞工DUONG TAY SON（中文名楊
      西山）到庭證稱：「（有無跟原告作2號機上、下紙工作
      ？）沒有，因為他一手受傷不能抬」、「（為何他說2號
      機白天都是他和你在負責？）都是我一個人在弄，他幫忙
      割管和鋸管」、「（平常聲請人有幫你作2號機的上、下
      紙？）他沒有跟我常常作，上、下紙我用機器弄，聲請人
      幫忙弄管」、「（聲請人有無去1號機幫忙過？）沒有」
      等語（見卷一第60頁反面、61 頁正面），已否認原告有
      從事或支援2號造紙機操作之情事。再者，原告於被告乙○○、甲○○被訴業務過失傷害刑事案件警詢時自承：我
      當日前往造紙部門加班，約於13時30分因造紙機發生斷紙
      異常狀況，當時我與一位泰勞「查林」在造紙機的後方進
      行打漿工作等語；及於偵訊時陳稱：老板的大兒子請假，
      老闆要求我去加班，剛開始我是去廢水部門巡視，後來我
      去造紙部門弄一些紙至打漿槽打漿，後來因為前面的造紙
      機發生異常，所以甲○○在前面叫後面的人去幫忙，我就
      去幫忙等語，業據本院依職權調取台灣新竹地方法院檢察
      署96年度調偵字第9號全卷查明屬實（見95年度偵字第
      4906號卷第14、36頁、96年度調偵字第9號卷第6頁）。另
      原告於本院亦自承1號造紙機接紙其不曾做過，以前有外
      勞在場，外勞會去做，當天甲○○叫查林，查林和阿山互
      推沒有人去幫忙，查林叫伊去，伊才去等語（見本院卷一
      第52頁），核與被告甲○○於本院稱：其當天係叫外勞查
      林幫忙，伊旁邊有柱子用鐵製的刮刀去敲護欄他就會來幫
      忙，當天伊是一邊敲一邊叫查林來幫忙等語（見本院卷一
      第52頁）相符，足見肇事當日原告原係在永基公司從事打
      漿工作，嗣因被告甲○○操作1號造紙機發生斷紙而呼叫
      外勞查林前去支援時，原告應查林之要求而自願前往幫忙
      ，是被告乙○○辯稱肇事當天其僅要求原告加班，平常之
      工作內容即為抄水電表及加藥，其餘時間從事割管、回收
      紙管、打漿工作，肇事時係原告擅自至他人之工作崗位而
      發生災害乙節，應屬可採。此外，原告始終未能證明其平
      日確有從事或支援1、2號造紙機之操作，則原告於永基公
      司平日除專責廢水處理工作外，另有支援打漿、割管、紙
      管回收整理等，惟並無積極證據足資認定被告乙○○有要
      求其協助造紙機之操作或障礙之排除，即難認被告乙○○
      對原告有使其受與造紙機相關工作或預防災變所必要之安
      全衛生教育訓練之義務，故原告認被告乙○○應對其施以
      造紙機相關工作或預防災變所必要之安全衛生教育訓練而
      不作為，認有違勞工安全衛生法第23條、勞工教育訓練規
      則第15條之保護他人法律云云，尚難認為可採。
（三）次按雇主對防止機械、器具、設備等引起之危害，應有符
      合標準之必要安全衛生設備，勞工安全衛生法第5條第1項
      第1款定有明文。又依勞工安全衛生設施規則第44條第1、
      2項規定：「雇主應於每一具機械分別設置開關、離合器
      、移帶裝置等動力遮斷裝置。但連成一體之機械，置有共
      同動力遮斷裝置，且在工作中途無須以人力供應原料、材
      料及將其取出者，不在此限。前項機械如係切斷、引伸、
      壓縮、打穿、彎曲、扭絞等加工用機械者、雇主應將同項
      規定之動力遮斷裝置，置於從事作業之勞工無須離開其工
      作崗位即可操作之場所。」。第45條規定：「雇主對於使
      用動力運轉之機械，具有顯著危險者，應於適當位置設置
      有明顯標誌之緊急制動裝置，立即遮斷動力並與制動系統
      連動，能於緊急時快速停止機械之運轉。」。查系爭肇災
      機械為抄紙機，原告右手遭滾輪捲夾係為該機械之「接紙
      」處（後端烘缸之滾輪），該處未設置緊急制動裝置立即
      遮斷動力並與制動系統連動，能於緊急時快速停止機械之
      運轉。違反勞工安全衛生設施規則第45條之規定等情，業
      據行政院勞工委員會北區勞動檢查於95年6月29日派員實
      施勞動檢查屬實，有該所95年7月7日勞北檢製字第095100
      9405號函及檢查照片附卷可稽（見卷一第134、140、142
      頁）。復經證人即行政院勞工委員會北區勞動檢查檢查員
      黃錫麟到庭證稱：「（檢查報告提到被告沒有在抄紙機設
      置緊急制動裝置？）是」、「（緊急制動裝置有何作用？
      ）緊急制動裝置沒有辦法預防災害發生，但可以避免災害
      的再擴大，例如本件職災手夾到只要能按下緊急開關按鈕
      ，機器可以快速停止」、「（被告說他有裝手動的停止裝
      置，不是也有同樣的效果？）被告永基紙業股份有限公司
      有裝，但是裝在機器的側面，法規上是規定要裝在適當的
      位置，即操作者可以碰觸到的地方」、「（被告裝的位置
      操作者碰不到嗎？）應該是碰不到」等語（見卷一第131
      、132頁）。是被告乙○○未於系爭抄紙機適當位置設置
      明顯標誌之緊急制動裝置，立即遮斷動力並與制動系統連
      動，能於緊急時快速停止機械之運轉，違反前開勞工安全
      法令之規定，應可認定。
（四）按勞工安全衛生法第1條規定，為防止職業災害，保障勞
      工安全與健康，特制定本法，第2條第2款規定，本法所稱
      雇主，謂事業主或事業之經營負責人。查被告乙○○為永
      基公司之法定代理人，依前開規定，為負責該事業有關勞
      工安全業務之人，對防止機械、器具、設備等引起之危害
      ，有提供符合標準之必要安全衛生設備之義務，然被告乙○○未為提供，致原告受有前開傷害，則原告主張被告乙○○有違反保護他人之法律之行為，應依民法第184條第2
      項負損害賠償責任，自屬可採。又民法第28條規定：「法
      人對於其董事或其他有代表權之人因執行職務所加於他人
      之損害，與該行為人連帶負賠償之責任」，係關於法人侵
      權行為能力之規定，法律並令法人代表人與法人連帶負賠
      償責任。而此條文之適用，並不以因積極執行職務行為而
      生之損害為限，如依法律規定，法人代表人或公司負責人
      負有執行該職務之義務，而怠於執行時所加於他人之損害
      ，亦包括在內（最高法院64年臺上字第2236號判例意旨參
      照）。查被告乙○○既為勞工安全衛生法第2條第2項規定
      所指之實際事業經營負責人，係屬雇主並為從事業務之人
      ，其管理該工廠之一切事務，有代表被告永基公司之職權
      ，依民法第28條規定，被告永基公司亦應與被告乙○○連
      帶負損害賠償責任。至被告甲○○與原告同為永基公司之
      受僱人，並無提供前項安全衛生設備之義務，且被告甲○○於造紙機發生狀況時，係呼請同為造紙部門之泰勞查林
      協助進行排除斷紙之障礙，並非要求原告協助等情，為原
      告所自承，是被告甲○○並非立於保證人之地位，對於原
      告損害之發生客觀上並無防止之義務，是原告主張被告甲○○應依民法第185條、第184條第2項規定，負共同侵權
      行為責任，難認有理。
（五）按不法侵害他人之身體、健康、名譽或自由者，對於被害
      人因此喪失或減少勞動能力或增加生活上之需要時，應負
      損害賠償責任，且被害人就其非財產上之損害，亦得請求
      賠償相當之金額，民法第193條第1項及第195條定有明文
      。本件被告乙○○為永基公司之負責人，因違反保護他人
      法律，致生損害於原告，應與被告永基公司連帶負損害賠
      償責任，已如前述。爰就原告得請求損害賠償之項目及金
      額，析述如下：
  １、減少勞動能力之損害部分：
      查原告因本件職業災害，受有右手壓傷合併軟組織缺損及
      第1至4指外傷性截肢（截至近端指節），關節機能喪失之
      傷害，有診斷證明書附卷可稽（見卷一第11至12頁），並
      經行政院勞工保險局依98年1月1日修正施行前之勞工保險
      殘廢給付標準表第69項第7等級，按660日計666,600元職
      業傷害殘廢給付在案，有勞工保險局98年7月24日保給傷
      字第09810181670號函附卷可稽（見卷一第166頁）。則比
      照勞工保險殘廢給付標準之規定，應可符合肢體障害項目
      第69項「一手拇指、食指及其他任何手指共有四指殘缺者
      」之情形，殘廢等級屬第7級，則原告主張依「各殘廢等
      級喪失或減少勞動能力比率表」，喪失勞動能力為百分之
      69.21，應可採信。查原告丙○○為43年3月19日生，自事
      故受傷時（94年11月12日）起計算至60歲強制退休年齡止
      ，計8年4月即100月，又原告於發生本件職業災害前6個月
      之每月平均薪資為26,260元，為兩造所不爭，每月減少勞
      動能力百分之69.21之損失為18,175元，依霍夫曼式扣除
      中間利息一次給付為1,521,990元，則原告請求減少勞動
      能力之損害額1,225,845元未逾此範圍，自有理由，應予
      准許。
  ２、精神撫慰金部分：
      原告因被告乙○○等違反保護他人法律之行為，致受有如
      前所述之截指之傷害，無復原之可能，其肉體上及精神上
      所受之傷害，不可謂不大，併審酌原告為工專畢業，名下
      有房地、投資股票，96年度財產總額為3,482,840元；被
      告乙○○為國中畢業，名下有房地及投資等，96年度財產
      總額為17,755,190元，並兩造經濟狀況及原告所受傷害程
      度等一切情狀，認原告請求給付精神慰撫金100萬元，尚
      嫌過高，應以60萬元為適當。
  ３、住院期間看護費用：
      原告主張其因系爭事故成傷，須多次住院進行手術，合計
      住院78日期間生活起居須賴親人照顧，以每日看護費用
      2,000元計算，其受有看護費用156,000元（2000×78＝
      156000）之損害等語，並提出長庚醫院診斷證明書5紙為
      證（見卷一第12頁、卷二第16至19頁）。按親屬間之看護
      ，縱因出於親情而未現實支付該費用，然其所付出之勞力
      ，顯非不能以金錢為評價，此種基於身分關係之恩惠，自
      不能加惠於加害人，而應比照一般看護情形，認被害人受
      有相當看護費之損害，命加害人賠償，始符民法第193條
      第1項所定「增加生活上需要」之意旨。經查，本件原告
      先後住院6次進行重建手術，期間分別為：94年11月12日
      起至94年12月23日止、95年3月14日起至95年3月20日止、
      95年7月4日起至95年7月10日止、95年10月31日起至95年
      11月9日止、96年4月17日起至96年4月21日止、96年7月24
      日起至96年8月2日止，期間共78日，有前揭診斷證明書在
      卷可按，觀之診斷證明書所載，原告住院原因都與手術相
      關，且衡情住院期間生活起居需仰賴他人全日照顧，另原
      告主張主張以每日看護費用2000元計算，亦符一般行情，
      是原告主張受有看護費用156,000元之損害，為有理由。
  ４、日後在家看護費用：
      原告主張其自遭受本件職業災害後，日常生活均無法自理
      ，須賴其妻之照顧，原告尚有25.09年之平均餘命，爰請
      求在家看護費用1,000,000元云云。查原告雖因本件職業
      災害而受有右手第1至4指外傷性截肢之傷害，然先後住院
      6次進行重建手術，現日常生活起居、洗澡、上廁所、吃
      飯均可自理，僅細微之事無法自理等情，業據其自承在卷
      （見卷一第178頁反面），參以其於本件訴訟均可自為訴
      訟行為，歷次書狀亦陳述甚詳等情，顯無不能自理生活之
      問題，是其請求日後在家看護費用1,000,000元，顯乏所
      據，不能准許。
  ５、綜上，原告之損害為1,981,845元（1,225,845＋600,000
      ＋156,000＝1,981,845）。
五、惟按損害之發生或擴大，被害人與有過失者，法院得減輕賠
    償金額或免除之，民法第217條第1項定有明文，此條文之規
    定係按損害之發生或擴大，受害人有過失者，若使加害人全
    負損害賠償之責任，似失諸酷，應由法院酌情形，減輕或免
    除其賠償金額，即受害人有怠於適當之注意，或怠於避免損
    害及減少損害應盡之方法，而有過失者，亦同。查原告係受
    僱於被告永基公司擔任廢水處理專責員，平日除專責廢水處
    理工作外，另有支援打漿、割管、紙管回收整理等工作，惟
    並未負責造紙機之操作等情，已如前述，惟其竟擅至他人之
    工作崗位，從事其從未接受訓練之接紙工作，致發生本件職
    業災害，亦屬與有過失。爰審酌被告乙○○未於系爭抄紙機
    適當位置設置明顯標誌之緊急制動裝置，提供不符合法定防
    護標準之機械供勞工使用，惟其於事發時不在現場，原告則
    係因其他員工之要求擅自操作其從未使用過之機械，二者相
    較，應認兩造應各負百分之50之責任。據此，被告乙○○及
    永基公司應連帶賠償原告之損害為990,923元（1,981,845
    ×0.5＝990,923）。
六、再按勞工因遭遇職業災害而致死亡時，雇主應予以補償，但
    如同一事故，依勞工保險條例或其他法令規定，已由雇主支
    付費用補償者，雇主得予以抵充之；又雇主依前條規定給付
    之補償金額，得抵充就同一事故所生損害之賠償金額，勞動
    基準法第59條第1項及第60條分別定有明文。查原告因本件
    職業災害，已自勞工保險局受領殘廢給付666,600元在案，
    有勞工保險局98年7月24日保給傷字第09810181670號函附卷
    可稽（見卷一第166頁），屬職業災害保險給付，其職業災
    害保險費依勞工保險條例第15條第1款之規定，係由投保單
    位即永基公司全額負擔，此給付依勞動基準法第59條規定可
    抵充雇主原應給付之職業災害補償，而職業災害補償依同法
    第60條規定，得抵充同一事故所生損害之賠償金額，是永基
    公司亦得據以為抵充。是扣除上開金額後，原告得請求被告
    乙○○及永基公司連帶賠償之金額為324,323元（990,923－
    666,600＝324,323）。
六、綜上所述，原告本於侵權行為之法律關係，請求被告乙○○
    及永基公司連帶賠償其324,323元，及自起訴狀繕本送達翌
    日即96年12月25日起至清償日止，按週年利率百分之5計算
    之利息，為有理由，應予准許，逾此範圍之請求，洵非有據
    ，應予駁回。
七、本件原告雖陳明願供擔保請准宣告假執行，惟本件係命給付
    之金額未逾50萬元之判決，依民事訴訟法第389條第1項第5
    款之規定，應依職權宣告假執行，故原告勝訴部分假執行之
    聲請，應僅係促使法院職權之發動。至其敗訴部分，因訴之
    駁回而失所依據，應予駁回。
八、至兩造其餘之攻擊或防禦方法，及未經援用之證據，經本院
    斟酌後，認為均不足以影響本裁判之結果，自無庸一一詳予
    論駁之必要，併此敘明。
據上論結，本件原告之訴為一部有理由，一部無理由，依民事訴
訟法第79條、第389條第1項第5款，判決如主文。
中    華    民    國    99   年    6     月     29    日
                  民事第二庭    法  官  楊明箴
以上正本係照原本作成。
如對本判決上訴，須於判決送達後20日內向本院提出上訴狀。
中    華    民    國    99   年    6     月     29    日
                                書記官  林欣宜

司法院資訊處製作；財團法人民間司法改革基金會備份。
